【裁判字號】    95,簡上,203
【裁判日期】    950818
【裁判案由】    侵權行為損害賠償
【裁判全文】
臺灣臺北地方法院民事判決             95年度簡上字第203號
    上 訴 人  乙○○
    被上訴人  甲○○
上列當事人間侵權行為損害賠償事件，上訴人對於中華民國94年
12 月30日本院臺北簡易庭94年度北簡字第31457號第一審判決提
起上訴，並為訴之追加，本院於中華民國95年8月4日言詞辯論終
結，判決如下：
    主  文
上訴駁回。
被上訴人應給付上訴人新台幣陸萬壹仟柒佰柒拾柒元，及自民國
九十五年五月三日起至清償日止，按年息百分之五計算之利息。
上訴人其餘追加之訴駁回。
第二審訴訟費用由上訴人負擔；追加之訴訴訟費用由被上訴人負
擔五分之三，餘由上訴人負擔。
    事實及理由
甲、程序方面：
一、被上訴人未於言詞辯論期日到場，核無民事訴訟法第386 條
    列各款情形，爰依上訴人聲請，由其一造辯論而為判決。
二、按在第二審為訴之變更或追加，非經他造同意，不得為之，
    但請求之基礎事實同一者，不在此限。民事訴訟法第446 條
    第1項、第255條第1項第2款分別定有明文。次按所謂請求之
    基礎事實同一，係指變更或追加之訴與原訴之主要爭點有其
    共同性，各請求利益之主張在社會生活上可認為同一或關連
    ，而就原請求之訴訟及證據資料，於審理繼續進行在相當程
    度範圍內具有同一性或一體性，得期待於後請求之審理予以
    利用，俾先後兩請求在同一程序得加以解決，避免重複審理
    ，進而為統一解決紛爭者，即屬之（最高法院90年度台抗字
    第2 號裁定意旨參照）。查上訴人於原審本於侵權行為法則
    起訴請求被上訴人給付醫療費用、工作損失共計新台幣（下
    同）367,826 元及法定遲延利息。嗣於本院審理時依民法第
    195條規定，追加精神慰撫金100,800元（見本院卷第28頁）
    ，與原訴主張之損害賠償，皆係本於被上訴人之侵權行為之
    同一基礎事實，二訴之原因事實，有其社會事實之共通性及
    關聯性，並就原請求所主張之事實及證據資料，於追加之訴
    得加以利用，被上訴人雖不同意該追加部分，惟此部分依民
    事訴訟法第255條第1項第2款規定，應予准許。
乙、實體方面：
一、上訴人起訴主張：被上訴人於民國93年12月2日上午7時50分
    許，搭乘由訴外人黃秋月駕駛之車號5B-683號計程車，沿台
    北市○○路南往北方向行駛，駛至吉林國小對面即同市○○
    路2 號附近，疏未察看前後有無來車，貿然開啟右後車門，
    撞擊同向後方由伊騎乘車號WGW-120 號輕型機車左側手把，
    致伊倒地受有左手第三指開放性近位指骨骨折之傷害等情。
    爰依侵權行為法則，求為命被上訴人給付醫療費用27,026元
    、民間醫療費用100,800元及工作損失240,000元，共計367,
    826元及自起訴繕本送達翌日即94年7月26日起之法定遲延利
    息。原審判命被上訴人應給付上訴人41,865元，及自94 年7
    月26日起至清償日止，按年息5%計算利息，並駁回其餘之訴
    （被上訴人敗訴部分，未據上訴，已告確定）。上訴人就其
    民間療法費用100,800 元敗訴部分聲明不服（其餘敗訴部分
    ，未據聲明不服，亦告確定）提起上訴，並於本院追加精神
    慰撫金100,800 元。上訴人於本院上訴聲明：(一)原判決關於
    駁回後開100,800 元及利息部分廢棄。(二)被上訴人應再給付
    上訴人201,600元及自95 年5月3日起至清償日止，按年息5%
    計算之利息。
二、被上訴人未於言詞辯論期日到場，惟據其前於準備程序陳述
    答辯略以：伊並沒有開啟計程車門碰撞上訴人，只是一時好
    奇走過去察看上訴人，卻遭其誣賴求償等語，資為抗辯。並
    於本院答辯聲明：駁回上訴。
三、查被上訴人於93年12月2日上午7時50分許，搭乘黃月秋駕駛
    之車號5B-683號營業小客車，沿台北市○○區○○路南向北
    方向行駛，至同市○○路2 號對面近長安國小處欲下車，被
    上訴人原應注意上下車開門時，應注意有無來往車輛，且黃
    月秋並二次提醒甲○○開啟車門前須注意有無車輛行經，而
    依當時情形復無何不能注意之情狀，被上訴人竟未盡其注意
    義務，待黃月秋靠右停車後，疏於留意後方有無來車即貿然
    打開右後車門，不慎撞及由上訴人騎乘沿同方向行駛至該營
    業小客車右後方之WGW-120 號輕機車左側把手及車左前方塑
    膠蓋，致上訴人倒地受有左手第三指開放性近位指骨骨折之
    傷害。被上訴人所涉過失傷害案件，經本院刑事庭94年度交
    易字第258號判處拘役59日，如易科罰金，以銀元300元折算
    1日，被上訴人不服提起上訴，案經臺灣高等法院於94 年10
    月5日以94年度交上易字第226號判決駁回上訴確定，被上訴
    人於94年11月22日易科罰金執行完畢等情，此有馬偕紀念醫
    院甲種診斷證明書在卷可稽（見附民卷第73頁），並經本院
    依職權調上開刑事案卷，查核屬實，堪信為真實，是被上訴
    人空言否認上情，自無可採。
四、按汽車乘客上下車開門時，應注意有無來往車輛，以防止危
    險發生，本件被上訴人待計程車駕駛黃月秋停車後，應負前
    揭注意義務，且本件肇事時地之天候、路況及視線皆屬良好
    ，有道路交通事故調查表可憑，顯見肇事時被上訴人並無不
    能注意之情事，且司機黃月秋復於被告開啟車門前二次提醒
    被上訴人注意有無車輛行經，然被上訴人竟疏未注意及此，
    而貿然開啟車門擦撞上訴人所騎之機車，致其受有如前述之
    傷害，則被上訴人過失行為與上訴人傷害間，顯具有相當因
    果關係。
五、次按因故意或過失，不法侵害他人之權利者，負損害賠償責
    任。又按不法侵害他人之身體、健康、名譽、自由、信用、
    隱私、貞操，或不法侵害其他人格法益而情節重大者，被害
    人雖非財產上之損害，亦得請求賠償相當之金額，民法第18
    4條第1項前段、第195條第1項前段分別定有明文。被上訴人
    之過失致上訴人受有上開傷害，則上訴人本於侵權行為法則
    請求被上訴人賠償醫療費用及精神慰撫金，自屬有據，茲就
    上訴人請求金額，是否允當，分述如后：
(一)、民俗療法費用100,800元部分
    查上訴人雖主張其為求傷勢儘速痊癒，每星期3 天接受民間
    療法，每次1,200元，共計花費100,800元，惟上訴人迄今未
    能提出醫師處方，自難認係醫療上之必要花費，其請求被上
    訴人給付此部分費用，自屬無理由，應予駁回。
(二)、精神慰撫金100,800元部分：
    又按慰撫金之賠償須以人格權遭遇侵害，使精神上受痛苦為
    必要，其核給之標準因與財產上損害之計算不同，然非不可
    斟酌雙方身分資力與加害程度，及其他各種情形核定相當之
    數額，最高法院51 年台上字第223號判例可稽。查上訴人因
    被上訴人之過失行為，致受有左手第三指開放性近位指骨骨
    折傷害，影響其工作及日常生活作息，致精神上受有相當痛
    苦，本院斟酌被上訴人應負完全之過失責任，而上訴人94年
    度之薪資扣繳憑單為198,000元，月薪為16,500 元（見本院
    卷第22頁），而被上訴人則無任何財產資料，此亦有稅務電
    子閘門財產所得調件明細表可參（見本院卷第48頁），以及
    被上訴人迄今仍未與上訴人和解等情狀，認上訴人請求被上
    訴人給付100,800 元之精神慰撫金部分，尚屬過高，應核減
    為8 萬元，方屬公允，是上訴人精神慰撫金之請求在此範圍
    內，為有理由，應予准許，逾此範圍之請求，為無理由，不
    應准許。
(三)、末按保險人依強制汽車責任保險法規定給付之保險金，視為
    加害人或被保險人損害賠償金額之一部分；加害人或被保險
    人受賠償請求時，得扣除之，94年2月5日修正前之強制汽車
    責任保險法第30條定有明文。經查，被上訴人開啟車門未注
    意同向後方之上訴人來車，致車門撞擊上訴人機車左側手把
    而肇事，被上訴人既係本件汽車交通事故之行為人，自屬上
    開強制汽車責任保險法第9 條規定之加害人。而上訴人於本
    件事故發生後，自承已向富邦產物保險股份有限公司領取18
    ,223元之強制汽車責任保險金，此有匯款存摺影本在卷可稽
    （見本院卷第44頁至第46頁），是此部分之金額應自上訴人
    原得請求賠償之金額中予以扣除。經扣除後，上訴人僅得請
    求被上訴人賠償61,777元（計算式：80,000－18,223＝61,7
    77）。
六、綜上所述，上訴人本於侵權行為法律關係，請求被上訴人給
    付100,800 元之民間療法費用部分，為無理由，不應准許。
    原審就此部分為上訴人敗訴之判決，並無不合。上訴意旨指
    摘原判決不當，求予廢棄改判，為無理由，應予駁回。另上
    訴人於本院追加100,800 元之精神慰撫金部分，經扣除所領
    取之強制汽車責任保險金後，本院認其請求在61,777元及自
    95年5月3日起至清償日止，按年息5%計算利息部分，為有理
    由，應予准許。至逾此部分請求，則無理由，應予駁回。
七、據上論結，本件上訴為無理由，追加之訴為一部有理由、一
    部無理由。依民事訴訟法第436條之1第3項、第449條第1 項
    、第78條、第79條、第463條、第385條第1 項前段，判決如
    主文。
中    華    民    國    95    年    8     月    18    日
                        民事第一庭審判長法官  詹文馨
                                        法官  張明輝
                                        法官  傅中樂
以上正本係照原本作成。
本判決不得上訴。
中    華    民    國    95    年    8     月    18    日
                                      書記官  葉志昭


司法院資訊處製作；財團法人民間司法改革基金會備份。
